臺灣彰化地方法院民事判決　100年度訴字第622號
原　　　告　邱慧珊
被　　　告　阮聰傑
訴訟代理人　阮淑娟
　　　　　　阮憲
　　　　　　阮裕宏
上列當事人間損害賠償事件，本院於民國100年12月15日言詞辯
論終結，判決如下：
    主  文
被告應給付原告新臺幣477,604元，及自民國100年5月14日起至
清償日止按年息百分之5計算之利息。
原告其餘之訴駁回。
訴訟費用由兩造各負擔二分之一。
前開原告勝訴部分得假執行。但被告如提出新臺幣477,604元為
原告供擔保，免假執行。
原告其餘假執行之聲請駁回。
    事實及理由
一、原告之主張與聲明：被告未考領駕駛執照，於民國（下同）
    99年5月17日下午17時許，駕駛車牌號碼0558－LG自用小客
    車，沿彰化縣和美鎮○○路由西往東方向行駛，行經太平路
    711巷與太平路之無號誌交叉路口處時，疏未注意車輛行經
    無號誌之交叉路口，左方車應暫停讓右方車先行之規定貿然
    通過，與原告所騎乘，沿同上太平路由南往北方向行使至該
    交叉路口，屬右方車之車牌號碼NPC-802號重型機車碰撞，
    致原告人車倒地，因而受有左側脛骨骨折、外踝及鎖骨骨折
    、左側頭皮撕裂傷等傷害。原告除已領強制責任險理賠金新
    臺幣（下同）75,507元願抵充外，計有下列金額未受賠償，
    明細如下：(1)醫療費用部分：已支出醫療費用共212,446元
    ；(2)不能工作之損失部分：原告每月薪資約22,000元，以1
    1個月又15天計算共計253,000元；(3)計程車費：從原告和
    美家裡至財團法人彰化基督教醫院每趟計程車公訂價250元
    ，計17趟車資，共4,250元；(4)機車修理費：支出14,200元
    ；(5)看護費用：原告受傷出院後須由父母日夜看顧協助生活
    起居，僅依診斷書所載請求3個月，以每日1,200元計算共計
    108,000元；(6)精神慰撫金部分：原告為未婚之女性，自車
    禍受傷造成額頭、手掌撕裂傷、左側外踝及鎖骨骨折，除手
    掌未留疤痕、額頭有頭髮遮掩外、左側外踝及鎖骨均留有重
    大且明顯之傷疤，且造成左腳無法疾走、久站或長時間行走
    、鎖骨處造成舉重伸高會有困難及穿著女性內衣時會壓迫到
    傷疤造成疼痛，日後是否尚有其他更重大的後遺症，或者對
    於日後婚姻關係及生兒育女造成影響，無法立即見之；且原
    告鎖骨處之鋼釘雖於99年10月20日開刀取出，惟左側外踝處
    之鋼釘須一年時間才可開刀取出，手術是否順利，休養時間
    是否會過久而影響工作導致失業，此皆讓原告每日十分憂心
    ；且被告於調解時多次遲到意見也反反覆覆，曾讓原告及家
    人空等1小時又30分鐘之久，對於撞傷原告導致傷勢如此嚴
    重毫無道歉及賠償之誠意，實令原告及家人身心俱疲及壓力
    極大，故請求30萬元之精神慰撫金。爰依民法侵權行為法律
    關係之規定，聲明請求被告應賠償原告892,646元，及自起
    訴狀繕本送達翌日起至清償日止，按年利率5%計算之利息，
    並願供擔保，請准宣告假執行。
二、被告則聲明請求駁回原告之訴，如受不利判決，願供擔保，
    請准宣告免假執行，抗辯稱，對於車禍之發生，被告車輛先
    通過路口，原告騎乘機車未減速撞到被告駕駛之自小客車左
    後車門，被告應無過失。若本院認被告有過失，應賠償原告
    ，則原告亦有過失，應減輕被告之賠償金額。因為當時被告
    判斷原告可以通過了，被告沒有特意加減速，是保持原有固
    定速度，沒想到原告車速加快，二車就撞到了。被告於肇事
    當時沒有酒駕只是喝了媳婦作月子的雞酒而已，何況也過了
    3、4個鐘頭，不會影響被告駕駛精神。被告在軍隊中曾經駕
    駛大卡車而退伍後沒有去換照，並非無駕駛能力之人。被告
    車禍後也沒有破壞現場，趕緊將汽車拉手煞車後將車留在原
    地後離開車位，只是當時看見原告頭部留血就趕緊幫忙叫救
    護車來。原告請求的醫療費用部分應扣除健保給付及無收據
    的部分。原告主張的計程車資、看護費用部分亦未提出收據
    或發票證明，精神慰撫金部份之請求亦屬過高。被告每次調
    解均有到場且有誠意想快速解決問題並非如原告所稱無賠償
    之誠意等語。
三、兩造不爭執事項：
１、兩造發生前述原告所主張之車禍，且原告受有傷害，於臺灣
    彰化地方法院檢察署檢察官以該署100年度調偵字第123號案
    件偵查時送請臺灣省彰化縣區車輛行車事故鑑定委員會鑑定
    車禍行車事故結果，認被告駕車行經無號誌之交叉路口，左
    方車未暫停讓右方車先行為肇事主因，原告騎乘重機車行經
    無號誌之交叉路口，未減速慢行，作隨時停車之準備為肇事
    次因，經檢察官起訴被告涉犯過失傷害罪嫌，已由本院刑事
    庭法官以100年度交易字第142號刑事案件判決被告係犯過失
    傷害罪並處刑確定。
２、原告已領得強制汽車責任險之給付75,570元，並支出機車修
    理費用14,200元。
四、得心證之理由：
１、兩造不爭執事項，並有保險理賠款明細、機車修理估價單、
    修復之機車相片等在卷可稽，本院亦調閱前述刑事案卷核屬
    相符，自可信為真正。
２、原告主張被告應依侵權行為賠償其損失部分，被告否認有過
    失，或以原告亦與有過失，抗辯如上。經查，依刑案卷兩造
    車禍資料，被告行向之路寬小於原告之路寬，且屬左方車，
    被告亦自承已見原告騎乘之機車駛近，但判斷保持車速仍可
    過路口，不料發生車禍等語，自可置疑其判斷有誤，且有行
    經路口未減速、未停讓右方車之過失。至原告部分，亦容有
    於路口未減速慢行，作隨時停車準備，以杜發生車禍之過失
    ，上述臺灣省彰化縣區車輛行車事故鑑定委員會鑑定意見亦
    持相同見解可佐，故此部分被告抗辯無過失未足採取。從而
    ，原告主張據侵權行為法律關係被告應賠償原告之損失自係
    合法。惟兩造既各有過失如上，被告抗辯應減輕賠償，亦合
    於民法第217條第1項：「損害之發生或擴大，被害人與有過
    失者，法院得減輕賠償金額，或免除之。」之規定，且本院
    綜認車禍情節，亦認以原告、被告各應負百分之20、百分之
    80之過失責任為適當。
３、原告主張之賠償額部分，被告抗辯如上，其中修復機車之費
    用14,200元，被告已不爭執，即可採取。又醫療費用部分，
    其中健保支出者，非原告自行支出，此部分依法轉由健保支
    出單位得依法處理，被告抗辯原告不得請求可加採取。其餘
    原告主張者，無收據證明部分，被告抗辯不可採取，原告亦
    未補證實之，依法亦無得列屬，至原告有據之自行支付之部
    分計112,018元，有費用單據影本附卷可參，自可採取。此
    外，依原告之受傷治療情形，其左側脛骨、外踝及鎖骨骨折
    ，左側頭皮撕裂傷，係於99年5月17日住院施行手術至99年5
    月23日出院，術後患肢不可負重，住院期間及出院後需人協
    助照顧三個月，出院後宜門診定期追蹤治療等情，有診斷書
    可據。且受協助照顧部分，縱屬家人，亦為一定之勞動、時
    間付出，折算計價為金額之損失亦不違社會通念。再就出院
    後往返醫院之車資言，原告所述之趟數、車資亦顯與常情相
    合，縱未索得收據、發票等，但原告主張之看護費用108,00
    0元與就診車資4,250元容可採取。
４、承上，原告係任職彤佳冠實業有限公司為廠務人員，薪資
    22,000元，於99年5月17日下班途中發生車禍，至100年5月
    2日回到公司上班等情，已據該公司覆函本院，被告亦表示
    無意見，則原告請求工作損失253,000元即可採取。惟就精
    神慰撫金部份，本院審酌被告已經66歲，沒有工作，之前是
    在打零工發傳單，名下也沒有不動產，現在只有老年津貼，
    自己一個人居住，75年的時候已經跟太太離婚，育有二男二
    女，最大42歲最小36歲，都已經成家。被告居住的房子是三
    合院是屬於家族共有的，子女並沒有拿生活費給被告等情，
    與原告高中畢業，受僱從事工廠的廠務助理，名下沒有不動
    產，目前住在家裡與父母同住，並其所受傷害如上，肉體、
    精神確受極大痛苦等兩造家境、學歷、經濟等一切情狀，認
    精神慰撫金之賠償以20萬元為合宜。
綜上，原告得請求被告賠償之機車修復費用14,200元、醫療費用
112,018元、看護費用108,000元、就診車資4,250元、工作損失
253,000元、精神慰撫金20萬元共計691,468元，因原告須負前述
本院認定之百分之20過失責任，以此比例酌減被告應賠償之金額
為553,174元（元以下四捨五入），再予扣除原告已領取，依法
應扣抵損失賠償之強制汽車責任險理賠金75,570元，計算為477,
604元。則原告請求被告應賠償477,604元及自起訴狀繕本送達翌
日即100年5月14日起至清償日止，按年息百分之5計算之法定遲
延利息範圍內係有理由，可加採取。逾此範圍，尚無理由，應予
駁回。
五、就原告勝訴部分，未逾50萬元，本院應依職權宣告得假執行
    。此部分，被告陳明願供據保，聲請宣告免假執行，亦與法
    相合，本院並酌定相當金額宣告之。至原告敗訴部分，假執
    行之聲請無所附驪，本院應予駁回。
六、本件為判決之事項已臻明確，兩造其餘攻擊、防禦方法核不
    影響判決結果，爰不贅論，於此敘明。
結論：本件原告之訴，為一部有理由，一部無理由，並依民事訴
訟法第79條、第389條第1項第5款、第392條第2項，判決如主文
。
中    華    民    國  100    年    12    月    29    日
                  民事第三庭    法  官  洪榮謙
以上正本係照原本作成。
如不服本判決，應於判決送達後20日內向本院提出上訴狀。如委
任律師提起上訴者，應一併繳納上訴審裁判費。
中    華    民    國  100    年    12    月    29    日
                                書記官  蔡亦鈞